臺灣臺中地方法院刑事判決　　　　　　　　　　　　九十三年度訴字第二五二八號
　　公　訴　人　臺灣臺中地方法院檢察署檢察官
　　被　　　告　丁○○○
　　指定辯護人　本院公設辯護人　戊○○
右列被告因殺人未遂案件，經檢察官提起公訴（九十三年度偵字第一四九七三號），
本院判決如左：
    主  文
丁○○○殺人未遂，處有期徒刑陸年。
    事  實
一、緣丁○○○與乙○○原為夫妻，二人甫於民國九十三年六月二十九日離婚，復於
    同年七月中旬因細故爭吵後，乙○○亦搬離丁○○○位於臺中市○區○○○路三
    段十二巷二號之住所，返回其母丙○○○位於同巷十號之住所居住。而丁○○○
    與丙○○○曾為直系姻親，為家庭暴力防治法第三條第三款所定之家庭成員。廖
    廖萬決因認乙○○對其兄提出傷害告訴係林施淑真挑撥所致，於與友人飲酒後，
    恃酒力欲找丙○○○算帳尋釁，而於九十三年八月二十四日下午四時五十分許，
    徒步進入丙○○○上開住處客廳。方是時，林施淑真正在廚房炊煮，另乙○○與
    林施淑真之女甲○○（即乙○○之姐）均在上址客廳內。甲○○見丁○○○前來
    ，即要求丁○○○離去，並辱罵其「垃圾」，而乙○○則勸使丁○○○離去。旋
    丙○○○進入客廳，見丁○○○在場，即質問其進來做什麼，並要求其離去，雙
    方遂起爭執。丁○○○竟因此嗔心怒起，驟萌殺意，在明知胸部係人體要害之情
    況下，隨手拿起客廳內水果刀一把，以正面猛刺近距離之丙○○○左胸部三刀深
    及胸腔，致丙○○○左側血胸及第六肋骨骨折，該水果刀之刀柄亦因此而碎裂掉
    落，雖經當時在場之乙○○上前勸阻並大聲呼救要丙○○○快跑，然丁○○○猶
    仍至丙○○○家中廚房再取菜刀一把，追殺已往屋外逃跑之丙○○○，並於前揭
    地址同巷三號前追及，丙○○○亦因此而身體半躺跌坐地上，丁○○○即再持該
    把菜刀，砍殺正面向其之丙○○○背部及肩部數刀，經乙○○及聞呼救聲一同趕
    至該處之乙○○之子張廖年隸將丁○○○抓住，張廖年隸並乘隙將已斷裂兩半之
    菜刀刀刃撿起往遠處丟去時，丁○○○仍持殘留斷裂菜刀刀身金屬破片之刀柄將
    乙○○推開，起身欲繼續追及丙○○○至前揭同址巷口處時，經附近鄰居及張廖
    年隸聯手壓制丁○○○，救護車及據報前往處理之警方亦隨之趕到，始將丁○○○予以逮捕，並扣得前述菜刀及水果刀（水果刀係由丙○○○家屬於丙○○○家
    中發現後送交警方）各一把，並將丙○○○送至行政院衛生署臺中醫院（下稱臺
    中醫院）急救，丙○○○始幸免於難，丁○○○之殺人犯行因而未能得逞。
二、案經丙○○○訴由臺中市警察局第二分局報告臺灣臺中地方法院檢察署檢察官偵
    查起訴。
    理  由
一、訊據被告丁○○○固不諱言其持刀刺、砍殺告訴人丙○○○身體之事實，惟矢口
    否認有何殺人未遂犯行，辯稱：其並無殺人之犯意，且不知持以刺擊告訴人的是
    水果刀，當天其已酒醉，因翌日其子要開學，其找前妻即證人乙○○要註冊費，
    因遭其前妻之姐即證人甲○○辱罵「垃圾」，並表示不歡迎其前來，嗣告訴人林
    施淑真聽聞爭吵，進入客廳內辱罵，且對其撲來，其向後傾斜差點跌倒，即隨手
    拿茶几上東西刺告訴人肩膀，告訴人向前傾，其又刺背部二下，告訴人起身後，
    證人乙○○叫之趕快跑，其很生氣，遂至廚房持一把菜刀追告訴人，追到臺中市
    ○○○路三段十二巷三號外，後來其與告訴人均跌倒，其拿菜刀欲砍告訴人，有
    無砍到其不記得，嗣後證人乙○○過來護著告訴人，其將證人乙○○推開，繼續
    追告訴人，追十幾步，救護車就來了，警察並將其抓走云云。經查：
  (一)上開被告刺、砍告訴人之過程，業據被告供認不諱，復據告訴人即證人丙○○○
    指證明確，核與證人乙○○、甲○○結證情節相符。而告訴人受有深及胸腔之左
    前胸、後背穿刺傷合併左側血胸及第六肋骨骨折，有臺中醫院出具之診斷證明書
    及九十三年九月二十三日中醫歷字第０九三０００八０七一號函所檢送之告訴人
    病歷一份附卷可稽，其中附有告訴人之病人病危通知單一份可參，足見告訴人所
    受傷勢即有致命危險。
  (二)被告雖以其並無殺人犯意置辯，然被告於本院訊問時供承：因其太太（指證人乙○○）告其哥哥傷害，其認為是岳母（指告訴人）挑撥，當天其就是打算要去找
    她算帳等語（見本院九十三年度聲羈字第四六八號案卷第八頁），而證人乙○○
    於審理中證稱：其母親（指告訴人）對被告的口氣較不好，因其遭二伯毆打一事
    ，其母親不諒解等語，足見被告與告訴人間確有因證人乙○○遭被告之兄毆打之
    事確有嫌隙，而當日被告前往告訴人住處實為算帳尋釁。再者，告訴人即證人丙○○○亦於審理中證稱：其之前並不贊同其女即證人乙○○與被告結婚，當其女
    兒國中剛畢業，就被被告帶走，當時有對被告提出告訴，但後來撤回告訴，且二
    人有結婚，嗣離婚後證人乙○○有與被告再住一起，但後來二人為子發生爭執，
    被告打證人乙○○，所以證人乙○○就搬回娘家，其有承認被告這個女婿，因為
    女兒喜歡，也沒有辦法，其與被告少有接觸，並無瓜葛等語，其女乙○○與被告
    間之婚姻及相處語多無奈，益徵告訴人與被告間之關係並非和睦。被告辯以其係
    欲找證人乙○○拿其子註冊費而非前往尋釁一節，當係虛妄。而被告平時對告訴
    人即多所不滿，已迭據被告於警、偵訊中所供承，而被告在前往告訴人住處時，
    復遭證人甲○○辱罵爭吵，嗣告訴人復進入客廳意欲趕走被告一節，業據被告供
    明及證人乙○○證述明確。是以在被告與告訴人已有不諧，被告復為主動尋釁而
    前來告訴人住處，復遭告訴人之女即證人甲○○辱罵，再遭告訴人出言指責，遂
    持刀攻擊告訴人之情狀觀之，顯見被告確已有殺害告訴人之動機。
  (三)而被告復辯以其僅係隨手持物刺擊告訴人，並不知是水果刀云云，然以告訴人與
    被告身材、年齡、姓別之差距，被告以男姓壯年之身，對婦女弱勢之輩，二人爭
    吵之際，被告倘僅有傷人之心而無殺人之意，其本可以徒手毆擊即以足，何需另
    覓工具以逞兇。縱以爭吵之時，隨手持物攻擊對方並非難想像，惟持尖銳刀器刺
    擊之動作，顯與單純持物毆打之肢體動作大相逕庭，被告持刀刺殺，顯難認其不
    知所持何物。且被告自承在客廳內刺告訴人三刀等情，倘被告任意取物毆打，在
    第一刀刺中告訴人時，理應知悉告訴人係遭利刃刺中，被告猶接續再持刀向告訴
    人猛刺，且至刀柄斷裂。更有甚者，被告在告訴人奪門而逃之際，復再至告訴人
    住處廚房內拿取菜刀一把，悍然追殺其後，被告水果刀刀柄斷裂後，猶知覓得菜
    刀此等銳器再追躡砍殺告訴人，顯見其對持係刀刃銳器一節知悉甚明，且在水果
    刀刀柄斷裂後再取替代之菜刀持續追殺，其有殺人之犯意甚明。
  (四)再者，告訴人受有深及胸腔之左前胸、後背穿刺傷合併左側血胸及第六肋骨骨折
    ，已如前述，而被告刺殺告訴人之左胸前、背部、肩部多刀，已據告訴人及證人
    指、證述及臺中醫院之診斷證明書可資佐證，以被告刺擊、砍殺告訴人之刀數非
    少、施力程度及追殺之時間非短，參以人體胸、背部等身體部位有諸多臟器，如
    以刀刺中並傷及臟器，將有致命之可能，被告猶仍持刀猛刺、砍殺告訴人之胸、
    背部等身體重要部位數刀，被告應確有殺人之犯意及犯行。
  (五)此外，復有現場照片七張存卷可憑，及扣案之水果刀、菜刀各一把可資佐證，被
    告犯行堪予認定，應依法論科。
二、核被告丁○○○所為，係犯刑法第二百七十一條第二項、第一項之殺人未遂罪。
    被告持水果刀刺擊告訴人丙○○○三刀後，復持菜刀追躡其後砍殺告訴人丙○○○背部、肩部，其多次持水果刀刺擊及砍殺之行為，乃屬一犯意接續多次行為，
    侵害一個法益，應為接續犯，屬單純一罪。被告已著手於殺人犯罪行為之實施，
    而未至殺人之結果，為未遂犯，應依刑法第二十六條前段之規定減輕其刑。又被
    告與告訴人曾為直系姻親，為家庭暴力防治法第三條第三款所定之家庭成員，被
    告對告訴人實施身體上不法侵害行為，而成立殺人未遂罪，自屬家庭暴力防治法
    第二條第二項所稱之家庭暴力罪。爰審酌被告早與告訴人已有早有芥蒂，主動上
    門尋釁，反遭告訴人之女即證人甲○○言語攻詰後，陡起兇心，持刀攻擊告訴人
    林施淑真之犯罪動機、且先持水果刀刺殺告訴人林施淑真仍猶未已，復持水果刀
    追殺砍擊，惡性非輕，手段兇殘，雖幸未發生死亡結果，雖否認殺人之意，然能
    坦承事實過程，又未與被害人達成和解之犯後態度等一切情狀，量處如主文所示
    之刑。扣案之水果刀、菜刀一把，係被告持以殺傷告訴人所用之物，業據被告供
    明在卷；其中扣案水果刀一把告訴人及證人甲○○雖證稱渠等家中並無此把水果
    刀，僅有折疊式之水果刀云云，然被告堅稱並非其所有，而係因證人乙○○之不
    詳姓名綽號「麗華」之友人贈送此類水果刀三把，均置告訴人住處等語，而證人
    乙○○亦證稱其朋友「麗華」者確有贈送其多把水果刀，或有置於其娘家，或有
    置於被告住處者等語。是以上開水果刀未足認定係被告所有；又扣案菜刀一把係
    告訴人住處所拿取，並非被告所有一節，業據被告供明，且上開水果刀、菜刀均
    非違禁物，自無從為沒收之諭知，附此明。
據上論斷，應依刑事訴訟法第二百九十九條第一項前段，刑法第二百七十一條第二項
、第一項、第二十六條前段，判決如主文。
中      華      民      國      九十三      年    十二    月    二十    日
                                    臺灣臺中地方法院刑事第十四庭
                                        審判長法  官  楊真明
              法  官  黃渙文
                                              法  官  陳  葳
右正本證明與原本無異。
如不服本判決，應於收受本判決後十日內向本院提出上訴書狀，其未敘述上訴理由者
，並得於提起上訴後十日內向本院補提理由書狀（均須按他造當事人之人數附繕本）
「切勿逕送上級法院」。
                                              書記官
中      華      民      國      九十三      年    十二    月    二十    日
附錄法條：
刑法第二百七十一條第一項、第二項
殺人者，處死刑、無期徒刑或十年以上有期徒刑。
前項之未遂犯罰之。
